【裁判字號】    99,上訴,1248
【裁判日期】    991012
【裁判案由】    違反槍砲彈藥刀械管制條例
【裁判全文】
臺灣高等法院高雄分院刑事判決        99年度上訴字第1248號
上  訴  人
即  被  告  甲○○
指定辯護人  本院公設辯護人  孫妙岑
上列上訴人因違反槍砲彈藥刀械管制條例案件，不服臺灣高雄地
方法院99年度訴字第383 號中華民國99年5月13日第一審判決（
起訴案號：臺灣高雄地方法院檢察署98年度偵字第34389 號），
提起上訴，本院判決如下：
     主  文
上訴駁回。
     事  實
一、甲○○明知具有殺傷力之手槍、子彈，均為槍砲彈藥刀械管
    制條例所列管之管制物品，非經中央主管機關許可不得擅自
    持有、寄藏，竟仍未經許可，基於寄藏手槍、子彈之犯意，
    於民國98年8 、9 月間某日（起訴書誤載為98年2 、3 月間
    ）在高雄縣大寮鄉某處，自年籍姓名不詳，綽號「小董」之
    成年男子處收受可擊發適用子彈，具殺傷力之仿BERETTA 廠
    92FS型之半自動改造手槍（槍枝管制編號：0000000000號）
    1 支，仿SIGSAUER廠P220型半自動手槍改造手槍（槍枝管制
    編號：00000000000 號）1 支，及直徑9mm 之制式子彈5 顆
    ，而非法為其寄藏在其位在高雄市○○區○○街96巷7 號住
    宅內。嗣於98年11月1 日前某日，甲○○因故將上開槍彈存
    放在其騎乘之車牌號碼678-CZG 號機車置物箱內，適為其胞
    兄林子杰發現，林子杰（已據原審判決有罪確定）因恐甲○
    ○使用該槍彈而觸法，遂基於為甲○○寄藏之故意，自行將
    上開槍彈取走並彈藏放於自己在上址之房間內，且於98年11
    月1 日通知甲○○上情，而為甲○○寄藏之。嗣因警方聲請
    監聽甲○○持用之0000000000號門號後察覺上情，向臺灣高
    雄地方法院聲請搜索票後，持票於98年11月12日下午2 時40
    分許，在上址林子杰之房間內，扣得上開改造手槍2 把，子
    彈10顆（含具有殺傷力之制式子彈5 顆、不具殺傷力之非制
    式子彈5 顆），而查悉上情。
二、案經內政部警政署刑事警察局（下稱刑事警察局）移送臺灣
    高雄地方法院檢察署檢察官偵查起訴。
    理  由
壹、程序及證據能力部分：
一、按第二審被告經合法傳喚，無正當之理由不到庭者，得不待
    其陳述，逕行判決，刑事訴訟法第371 條定有明文。查被告
    經本院合法傳喚，此有送達證書在卷可稽（見本院卷第43頁
    ），其無正當理由未到庭，爰不待其到庭，逕行判決。
二、按「鑑定人由審判長、受命法官或檢察官就下列之人選任一
    人或數人充之：一、就鑑定事項有特別知識經驗者。二、經
    政府機關委任有鑑定職務者」；又「鑑定之經過及其結果，
    應命鑑定人以言詞或書面報告。鑑定人有數人時，得使其共
    同報告之。但意見不同者，應使其各別報告。以書面報告者
    ，於必要時得使其以言詞說明」，刑事訴訟法第198 條、第
    206 條分別定有明文。查卷附之刑事警察局98年12月14日第
    0000000000號鑑定函，係檢察官將扣案之改造手槍、子彈，
    送請刑事警察局鑑定，其出具之鑑定書面報告，依前揭法律
    規定，自具有證據能力。
三、本案卷附0000000000號電話通訊之相關監聽譯文，均為員警
    依法所監聽取得，且該監聽時間，亦未逾越通訊監察書所核
    准監聽之期間範圍，而與法律規定相符，自屬公務員依法定
    程序所取得之證據資料；且被告及其辯護人就監聽內容所衍
    生之譯文內容之真實性亦未爭執，是該等監聽譯文即具證據
    能力。
四、又按刑事訴訟法第159 條之5 明定：「被告以外之人於審判
    外之陳述，雖不符前4 條之規定，而經當事人於審判程序同
    意作為證據，法院審酌該言詞陳述或書面陳述作成時之情況
    ，認為適當者，亦得為證據。」、「當事人、代理人或辯護
    人於法院調查證據時，知有第159 條第1 項不得為證據之情
    形，而未於言詞辯論終結前聲明異議者，視為有前項之同意
    」。本判決下列所引用之其他證據，業經本院審理時予以提
    示並告以要旨，且經檢察官及被告及其辯護人表示意見，當
    事人已知上述證據乃傳聞證據，且未於言詞辯論終結前對該
    等證據異議，依上開規定，已擬制同意其有證據能力，本院
    審酌該等傳聞證據作成時之狀況，並無違法或不當等不宜作
    為證據之情形，且具備合法可信之適當性，是其均有證據能
    力。
貳、實體部分：
一、訊據上訴人即被告甲○○對上揭事實，於原審及本院審理中
    均坦承不諱，並有刑事警察局搜索扣押筆錄、扣押物品收據
    及目錄表、槍枝初步檢視報告表各1 份、扣案槍枝照片6 張
    在卷可稽。又扣案之槍彈經送鑑定結果：(1)扣案之手槍1 支
    （槍枝管制編號：0000000000），認係仿BERETTA 廠型92FS
    半自動手槍製造之槍枝，換裝土造金屬槍管而成，擊發功能
    正常，可供擊發適用子彈使用，認具殺傷力；(2)扣案之手槍
    1 支（槍枝管制編號：0000000000），認係仿SIGSAUER廠型
    P220型半自動手槍製造之槍枝，換裝土造金屬槍管而成，擊
    發功能正常，可供擊發適用子彈使用，認具殺傷力；(3)扣案
    之子彈10顆，其中4 顆，認均係口徑9mm 制式子彈，採樣1
    顆試射，可擊發，認具殺傷力；1 顆，認係口徑9mm 制式子
    彈，彈底具撞擊痕跡，經試射，可擊發，認具殺傷力；5 顆
    ，認均係非制式子彈，由金屬彈殼組合直徑8.9mm+-0.5mm金
    屬彈頭而成，採樣2 顆試射，雖可擊發，惟發射動能均不足
    ，認不具殺傷力等情，有刑事警察局98年12月14日第000000
    0000號鑑定書在卷可稽，且有扣案槍枝、子彈照片14紙在卷
    可憑（見偵卷第12-14 頁），是被告持有具有殺傷力之改造
    手槍2 把及制式子彈5 顆一情，應堪認定。
二、又本案係因刑事警察局南部打擊犯罪中心另案偵辦毒品案時
    ，於監聽過程中發現被告與其他人談及槍枝買賣事宜，遂聲
    請監聽被告使用之0000000000號門號，發現被告涉有違反槍
    砲彈藥刀械管制條例罪嫌後，向臺灣高雄地方法院聲請搜索
    票，並於98年11月12日持票搜索時，於高雄市○○區○○街
    96巷7 號3 樓林子杰臥室內扣得上開槍彈等情，業經證人林
    子杰於原審審理時（見原審2 卷第53-56 頁）、證人即偵辦
    員警謝憲忠於原審審理時、證人即林子杰女友郭佩儀於警詢
    時證述明確，並有內政部警政署刑事警察局搜索票聲請書、
    偵查報告暨通訊監聽譯文節錄等附卷可查（見聲搜卷第1- 4
    頁）。據此，足徵被告上開自白，與卷內事證相符。是本件
    事證明確，被告犯行洵堪認定，應予依法論科。
三、按「寄藏與持有之界限，應以持有即實力支配係為他人或為
    自己而占有管領為判決準據」；「寄藏與持有槍枝、子彈，
    其單純之持有並不包括寄藏，但寄藏之受人委託代為保管，
    其保管本身所為之持有，係寄藏之當然結果，法律上僅就寄
    藏行為為包括之評價，不另就持有論罪」（最高法院97年度
    台上字第2334號、97年台上字第4178號刑可判決可資參照）
    。本件被告受綽號「小董」之人委託而代為保管槍彈，依上
    開說明，應逕以寄藏行為評價之。是核被告所為，係犯槍砲
    彈藥刀械管制條例第8 條第4 項之未經許可寄藏改造手槍罪
    、同條例第12條第4 項之未經許可寄藏子彈罪。又被告持有
    上開槍、彈係受綽號「小董」之成年男子託代為保管，其所
    為應屬寄藏行為無訛，起訴書認被告係犯非法持有改造手槍
    、子彈罪，尚有未洽。又被告寄藏之手槍，經鑑定係非制式
    之改造手槍，已如前述，原審公訴檢察官當庭更正被告持有
    手槍部分應論以同條例第7 條第4 項之未經許可持有制式手
    槍罪等語（見原審1 卷第24頁），尚有未合，然因基本社會
    事實同一，爰依法變更起訴法條。又被告寄藏本身所為之持
    有，乃寄藏之當然結果，均不另論罪。被告以一行為同時寄
    藏改造手槍、子彈，而觸犯未經許可寄藏改造手槍、未經許
    可寄藏子彈2 罪，為想像競合犯，應依刑法第55條規定，均
    從一重之同條例第8 條第4 項之未經許可寄藏改造手槍罪處
    斷之。
四、另按「槍砲彈藥刀械管制條例第18條第4 項關於自白減免其
    刑之規定，必須供出全部槍砲、彈藥、刀械之來源及去向，
    並因而查獲或防止重大危害治安事件之發生，始有其適用。
    依上開規定必須被告將自己原持有之上揭違禁物所取得之來
    源，與所轉手之流向，交代清楚，因而使犯罪調（偵）查人
    員，得以一併查獲相關涉案者；或因而防止他人利用該違禁
    物而發生重大危害治安之事件，始符減免其刑之要件」（最
    高法院96年台上字第1962號刑事判決參照）。本件被告雖主
    張伊於偵審中坦承犯行，並供出槍砲來源係董德華云云，惟
    經本院向高雄市政府警察局苓雅分局函查，其函覆稱：「被
    告供述事項經高雄地方法院檢察署簽分他字案偵辦，並經本
    分局執行搜索結果，未扣得不法物證。另通知董德華（即綽
    號小董）到案調查，亦否認有被告指稱之不法犯行，本案因
    查無其他明確證據可證董德華有涉案嫌疑，茲未將董德華移
    送」等情，此有該局99年8 月30日高市警苓分偵字第099002
    6281號函暨所附之董德華之調查筆錄、搜索票、搜索扣押筆
    錄等在卷可稽（見本院卷第29-41 頁）。本案被告供出之槍
    砲來源，並未經警查獲，亦無因其所供而有防止重大危害治
    安事件之發生，揆諸上開說明，自無槍砲彈藥刀械管制條例
    第18條第4 項關於自白減免其刑規定之適用。
五、原審認被告罪證明確，因而適用槍砲彈藥刀械管制條例第8
    條第4 項、第12條第4 項，刑法第11條前段、第55條、第42
    條第3 項前段、第38條第1 項第1 款規定，並審酌被告未經
    許可寄藏具殺傷力之槍枝達2 支、制式子彈共5 顆，對社會
    大眾之生命、財產安全有嚴重之潛在危險，所為實屬不該，
    惟念其於法院審理時均坦承犯行，犯罪後態度尚佳，及衡酌
    被告之犯罪動機、手段、目的、犯罪繼續時間之長短等一切
    情狀，量處有期徒刑3 年10月，併科罰金新臺幣15萬元，並
    就併科罰金部分，依刑法第42條第3 項前段，諭知易服勞役
    之折算標準以新台幣1 千元折算1 日，併敘明被告之辯護人
    雖以被告年輕識淺，不知其行為嚴重性，未使用槍枝為其他
    對社會治安影響重大之犯罪行為，犯後態度良好等語，請求
    以刑法第59條減輕其刑，惟刑法第59條之減輕其刑，必於犯
    罪之情狀，在客觀上足以引起一般同情，認為即予宣告法定
    低度刑期，猶嫌過重者，始有其適用（最高法院51年度台上
    第899 號判決可資參照），而本件被告之犯罪手段、態度等
    情狀，已經法院於法定刑內科刑時予以審酌，要非可得依刑
    法第59條減刑之事由，自無該規定減刑之適用；復敘明扣押
    之具有殺傷力之改造手槍2 支（含彈匣2 個，槍枝管制編號
    ：0000000000、0000000000）、制式子彈3 顆，經鑑定結果
    ，確屬槍砲彈藥刀械管制條例所列管之違禁物，應依刑法第
    38 條 第1 項第1 款規定，不問屬於犯人與否，併應宣告沒
    收。至扣案制式子彈2 顆，雖屬違禁物，惟經送驗已試射用
    罄，其彈藥部分，因擊發燃燒殆盡，其餘部分亦裂解為彈頭
    及彈殼，已不具子彈之外型及功能，均不具殺傷力，而非制
    式子彈5 顆，經送鑑認不具殺傷力，故均已非屬違禁物，爰
    不另為沒收之諭知。其認事用法，核無不合，量刑亦屬允當
    。被告上訴意旨以原審未依法減輕其刑且量刑過重，指摘原
    判決不當，均無理由，應予駁回。
參、同案被告林子杰被訴非法寄藏可發射子彈具殺傷力之槍枝罪
    部分，已據原審判處有期徒刑1 年10月，併科罰金新臺幣5
    萬元，罰金如易服勞役，以新臺幣1 千元折算1 日，緩刑4
    年確定，併予敘明。
據上論斷，應依刑事訴訟法第368條，判決如主文。
本案經檢察官王登榮到庭執行職務。
中    華    民    國    99    年    10    月    12    日
                  刑事第一庭    審判長法  官  周賢銳
                                      法  官  石家禎
                                      法  官  施柏宏
以上正本證明與原本無異。
如不服本判決應於收受本判決後10日內向本院提出上訴書狀，其
未敘述上訴理由者，並得於提起上訴後10日內向本院補提理由書
狀（均須按他造當事人之人數附繕本）「切勿逕送上級法院」。
中    華    民    國    99    年    10    月    13    日
                                      書記官  魏文常
附錄本判決論罪科刑法條：
槍砲彈藥刀械管制條例第8 條第4 項
未經許可，持有、寄藏或意圖販賣而陳列第1 項所列槍枝者，處
3 年以上10年以下有期徒刑，併科新臺幣700 萬元以下罰金。
槍砲彈藥刀械管制條例第12條第4項
未經許可，持有、寄藏或意圖販賣而陳列子彈者，處 5 年以下有
期徒刑，併科新台幣 300 萬元以下罰金。

司法院資訊處製作；財團法人民間司法改革基金會備份。
